---
title: "Nuevas Variables"
author: "Alejandro Bolaños"
date: "2018-10-8"
version: 0.7
output: 
  html_document:
    theme: spacelab
    highlight: monochrome
    df_print: paged
#    toc: true
#    toc_depth: 2

vignette: >
  %\VignetteEngine{knitr::rmarkdown}
  %\VignetteEncoding{UTF-8}
---

> Facts are stubborn things, but statistics are pliable. --― Mark Twain

Iniciamos los entornos.

```{r}
knitr::opts_knit$set(root.dir = 'C:/Users/saralb/Desktop/UBA/DropBox/UBA2018_20180803')
rm( list=ls() )

gc()
```

Para empezar a trabajar con comodidad vamos a definir una función para armar modelos `GBM` para un grupo de variables.

```{r}
library( "data.table" )
library(dplyr)
library(xgboost)
modelar <- function(datos, clase) {
  dtrain   <- xgb.DMatrix( data = data.matrix(datos),  label = clase, missing=NA )
  
  set.seed(17)
  modelo1 = xgb.cv( 
    data = dtrain,  
    missing = NA,
    stratified = TRUE,       
    nround= 25,
    nfold = 5,
    watchlist = list(metric='auc'),
    eval_metric= "auc", 
    maximize =TRUE,
    tree_method = "hist",
		grow_policy="lossguide",
    objective="binary:logistic",
    verbose = 0
  )

  return(max(modelo1$evaluation_log$test_auc_mean))

}
```

Vamos a medir unicamente el `AUC`.

Primero vamos a ver las variables mas importantes de un modelo para febrero:

```{r}

febrero  <-  fread("C:/Users/saralb/Desktop/UBA/DropBox/UBA2018_20180803/datasets/dias/201802_dias.txt", header=TRUE, sep="\t")
clases_febrero <- ifelse(febrero$clase_ternaria == "BAJA+2", 1, 0)
febrero$clase_ternaria <- NULL

dtrain   <- xgb.DMatrix( data = data.matrix(febrero),  label = clases_febrero, missing=NA )

set.seed(17)
modelo = xgb.train( 
				data = dtrain, missing = NA,
				nround= 20, eval_metric= "auc", 
				maximize =TRUE, objective="binary:logistic", verbose = 0)
xgb.importance(colnames(febrero),model = modelo)
```

* ¿Por qué aparece este variable `Visa_fechaalta` entre las más importante? 

```{r}
febrero_completo <- cbind(febrero, clases_febrero)
library(tidyr)
ds <- febrero_completo %>% 
      mutate(vfa_m = floor(Visa_fechaalta / 30)) %>%
      group_by(vfa_m, clases_febrero) %>%
      summarise(cantidad = n()) %>% 
      spread(key=clases_febrero, value=cantidad) %>%
      mutate(r = `1` / `0`)

ds
```

* Nota algún fenómeno? 
* Es consistente el comportamiento que vemos en `Febrero` en los meses anteriores?

Vemos la importancias de la variable `Visa_marca_atraso`. Estudiemos que tan buena es viendo que tan bien da un modelo solo con esta variable:

```{r}
print(paste0("Visa: ", modelar(febrero[,"Master_marca_atraso"], clases_febrero)))
print(paste0("Master: ", modelar(febrero[,"Visa_marca_atraso"], clases_febrero)))
```
```{r}
max_marca_atraso = pmax( febrero[,"Master_marca_atraso"], febrero[,"Visa_marca_atraso"]) 

print(paste0("Mix: ",modelar(max_marca_atraso,clases_febrero)))
```

Observamos que al juntar una variable se puede lograr sumar información de forma unidimensional. 

* Que tipo de interacciones conoce?
* Todas las interacciones van a dar valor a los modelos? Depende del tipo de algoritmo?

Veamos el peso de una variable en el global. Para esto mismo, eliminemos la variable más importante y veamos que tanto cae la performance del mismo

```{r}
feb_sin_vos <- febrero
feb_sin_vos$mcaja_ahorro_Paquete <- NULL
set.seed(17)
print(paste0("Febrero completo:", modelar(febrero, clases_febrero)))
print(paste0("Febrero sin la mejor:", modelar(feb_sin_vos, clases_febrero)))
```

* Esperaba esos números? 
* Y si quitamos las 3 mejores?

Recordar que no hay selección de features en la configuración por defecto.

# Comportamiento histórico

Sumaremos información a los individuos en función del comportamiento, para esto trabajaremos con un grupo de variables.

```{r }


df <- data.frame()

periodos <- c("201802","201801","201712","201711","201710","201709")
periodos <- sort(periodos)
for (pp in periodos) {
  df <- rbind(df, fread(paste0("C:/Users/saralb/Desktop/UBA/DropBox/UBA2018_20180803/datasets/dias/",pp,"_dias.txt"), 
                        header=TRUE, sep="\t")[,c("foto_mes","numero_de_cliente","clase_ternaria", "mcuentas_saldo","mcuenta_corriente_Paquete","mpasivos_margen", "mcaja_ahorro_Paquete","cliente_edad")])
}


```

Veamos como varia el valor de la variable para una persona.

```{r}
# Tomamos una persona al azar que sea clase continua y que sea clase BAJA+x


library(ggplot2)

cliente <- df %>%
            filter(foto_mes == 201802) %>% 
            # filter(clase_ternaria == "CONTINUA") %>% 
            select(numero_de_cliente) %>%
            sample_n(1)

ggplot(df[df$numero_de_cliente == cliente$numero_de_cliente,], aes(x = foto_mes, y = mcuentas_saldo)) + geom_point( size=1)

```

Vemos que las fechas nos juegan una mala pasada, calculamos una nueva variable para visualizar de forma correcta.

Ejecute numerosas veces para ver los distintos comportamientos de los diferentes clientes y con diferentes variables:

```{r}
variable <- "mcaja_ahorro_Paquete"
cliente <- df %>%
            filter(foto_mes == 201802) %>% 
            #  filter(clase_ternaria != "CONTINUA") %>% 
            select(numero_de_cliente, clase_ternaria) %>%
            sample_n(1)


data <- df[df$numero_de_cliente == cliente$numero_de_cliente,]
data$x <- 1:nrow(data)
data$y = data[[variable]]

ggplot(data, aes(x = x, 
                y = y)) + 
  geom_point( size=1) +
  geom_smooth(method = "lm") + 
  ggtitle(paste0(cliente$numero_de_cliente, "-", cliente$clase_ternaria))

```

Sumamos algunas métricas para comparar:

```{r}
variable <- "mcaja_ahorro_Paquete"
cliente <- df %>%
            filter(foto_mes == 201802) %>% 
            # filter(clase_ternaria != "CONTINUA") %>% 
            select(numero_de_cliente, clase_ternaria) %>%
            sample_n(1)


data <- df[df$numero_de_cliente == cliente$numero_de_cliente,]
data$x <- 1:nrow(data)
data$y = data[[variable]]

max_data = max(data[[variable]])
min_data = min(data[[variable]])
avg_data = mean(data[[variable]])

ggplot(data, aes(x = x, 
                y = y)) + 
  geom_point( size=1) +
  geom_smooth(method = "lm") + 
  ggtitle(paste0(cliente$numero_de_cliente, "-", cliente$clase_ternaria)) +
  geom_hline(yintercept=max_data, color='red') +
  geom_hline(yintercept=avg_data, color='black') +
  geom_hline(yintercept=min_data, color='green')


```

Con nuestras observaciones, vamos a sumar algunas variables a nuestro modelo con información historica sobre los clientes, y vamos a medir su calidad.

```{r}

# Variable suelta:
data <- (df %>% filter(foto_mes == 201802))$mcaja_ahorro_Paquete

target <- (df %>% filter(foto_mes == 201802) %>% 
                mutate(target = ifelse(clase_ternaria == "BAJA+2",1,0)))$target

modelar(data, target)
```
Y un conjunto de datos con las variables agregadas:

```{r}
data_agregada <- df %>% 
           arrange(numero_de_cliente,foto_mes) %>%
           group_by(numero_de_cliente) %>%
           summarise(pp = max(foto_mes),
                     mcaja_ahorro_Paquete_mean = mean(mcaja_ahorro_Paquete),
                     mcaja_ahorro_Paquete_min = max(mcaja_ahorro_Paquete),
                     mcaja_ahorro_Paquete_max = min(mcaja_ahorro_Paquete)
                    ) %>%
            filter(pp == 201802) %>%
            select(mcaja_ahorro_Paquete_mean,
                   mcaja_ahorro_Paquete_max,
                   mcaja_ahorro_Paquete_min)  
            

modelar(data_agregada, target)
```

Por último probamos con el cálculo de una función personalizada para realizar la agregación:

```{r}
# Propia: porcentaje de variación entre los dos últimos meses
mi_agg <- function(x) {
  n <- length(x)
  if (n == 1) {
    return(NA)
  } 
  x[n]/x[n-1]*100
}

data_mi_agg <- df %>% 
           arrange(numero_de_cliente,foto_mes) %>%
           group_by(numero_de_cliente) %>%
           summarise(pp = max(foto_mes),
                     mcaja_ahorro_Paquete_porc = mi_agg(mcaja_ahorro_Paquete)) %>%
            filter(pp == 201802)
```

Notar que tarda su tiempo en realizar el cálculo. Se puede hacer más rápida la función?

* `View(lag)` podemos ver una implementación de una función bastante performante.

Lo más importante es poder ver que aplicamos bien la función, validando con casos de ejemplo. Se suelen cometer muchos errores por problemas de código.

```{r}
# Tomamos un cliente al azar y auditamos los resultados

cliente <- (df %>%
            filter(foto_mes == 201802) %>% 
            sample_n(1))$numero_de_cliente

df %>% filter(numero_de_cliente == cliente) %>%
      select(numero_de_cliente, foto_mes, mcaja_ahorro_Paquete)
```
```{r}
data_mi_agg %>% filter(numero_de_cliente == cliente)
```

Sabiendo que está bien calculada, pasamos a medir su potencia:

```{r}
modelar(data_mi_agg, target)
```

* ¿Qué otras variables de agregadas considera que son buenas predictoras?
